臺灣新北地方法院民事裁定
111年度消債更字第352號
聲  請  人  王怡萱  
上列當事人因消費者債務清理事件聲請更生，本院裁定如下：
    主  文
一、聲請人王怡萱自民國111年12月16日上午10時起開始更生程
    序。
二、本件得由司法事務官進行更生程序。
    理  由
一、按債務人不能清償債務或有不能清償之虞者，得依本條例所
    定更生或清算程序，清理其債務；債務人無擔保或無優先權
    之本金及利息債務總額未逾新臺幣（下同）1,200萬元者，
    於法院裁定開始清算程序或宣告破產前，得向法院聲請更生
    ；債務人對於金融機構負債務者，在聲請更生或清算前，應
    向最大債權金融機構請求協商債務清償方案，或向其住、居
    所地之法院或鄉、鎮、市、區調解委員會聲請債務清理之調
    解；法院開始更生程序之裁定，應載明其年、月、日、時，
    並即時發生效力；法院裁定開始更生或清算程序後，得命司
    法事務官進行更生或清算程序，必要時，得選任律師、會計
    師或其他適當之自然人或法人一人為監督人或管理人，消費
    者債務清理條例（下稱消債條例）第3條、第42條第1項、第
    151條第1項、第45條第1項、第16條第1項分別定有明文。
二、聲請人主張略以：聲請人因重憂鬱症影響身心狀況，進而工
    作不順利，以致收入不穩定無法繳納銀行款項，現積欠債務
    共計491萬9,855元。聲請人前曾與最大債權銀行華泰商業銀
    行股份有限公司（下稱華泰銀行）進行前置協商，惟協商不
    成立。又聲請人目前任職於茂源水果行，平均每月收入約為
    2萬4,000元，扣除每月必要生活支出1萬8,960元後，餘額僅
    有5,040元，無法負擔最大債權金融機構所提出之分180期、
    年利率0％，每月清償9,424元之還款方案，實有不能清償債
    務之虞之情事。此外，聲請人復未經法院裁定開始清算程序
    或宣告破產，爰依法聲請更生等語。
三、經查：
(一)聲請人前於民國111年5月5日申請與華泰銀行進行前置協商
    ，該銀行提出分180期、年利率0％，每月清償9,424元之還款
    方案，然聲請人稱無法負擔，且尚有非金融機構之債權人，
    以致協商不成立等情，此有華泰銀行之函覆及所附前置協商
    不成立通知書等件影本（見本院卷第173-199頁）在卷可稽
    ，惟聲請人所為本件更生聲請可否准許，仍應審究聲請人其
    現況是否有不能清償債務或有不能清償之虞之情事而定。
(二)聲請人主張其積欠債務達491萬9,855元，而其名下除有三商
    美邦人壽保單1筆（保單價值準備金2萬3,286元）、富邦人
    壽（解約金價值美金8,096元）、國泰人壽保單1筆（解約金
    價值66,649元）、全球人壽保單2筆（無解約金），存款若
    干元外，別無其他財產等情，業據提出財產及收入狀況說明
    書、債權人清冊、債務人清冊、109、110年度綜合所得稅各
    類所得資料清單、全國財產稅總歸戶財產查詢清單、財團法
    人金融聯合徵信中心查詢當事人綜合信用報告回覆書、臺灣
    土地銀行存摺封面及內頁、兆豐銀行外幣存摺封面及內頁、
    兆豐銀行台幣存摺封面及內頁、永豐銀行存摺封面及內頁、
    華泰銀行存摺封面及內頁、玉山銀行存摺封面及內頁、萬泰
    銀行存摺封面及內頁、板橋浮洲郵局存摺封面及內頁、三商
    美邦人壽保費繳費明細表、富邦人壽保險解約金單2紙、國
    泰人壽保單價值一覽表、全球人壽保單投保證明2紙等件影
    本附卷為憑（見本院卷第19-25頁、第31-46頁、第97-143頁
    ），是聲請人此部分之主張，應堪採信。
(三)又聲請人陳稱其目前任職於茂源水果行，每月收入約2萬4,0
    00元，無兼職等語，有聲請人提出之財產及收入狀況說明書
    、勞工保險被保險人投保資料表、員工職務證明書、109年3
    月至111年月之薪資袋、109、110年度綜合所得各類所得資
    料清單等件影本存卷足徵（見本院卷第19-21頁、第31-33頁
    、第47-49頁、第145-165頁），核與聲請人所述大致相符，
    故堪認聲請人目前平均每月收入約為2萬4,000元。
(四)另聲請人主張每月必要生活費用為1萬8,960元（含生活雜支
    1,000元、手機費460元、三餐費用6,000元、房租1萬1,500
    元）等語，查，上開費用部分，僅有提出房屋租賃契約書（
    見本院卷第75-77頁），其餘未提出相關單據釋明，然因聲
    請人所提列之個人必要支出數額，尚未逾新北市111年度每
    人每月最低生活費之1.2倍即1萬8,960元，自屬合理，應堪
    採信。
(五)基上，本院審酌聲請人現況之財產、勞力及信用等清償能力
    ，以聲請人目前平均每月收入約2萬4,000元，經扣除其每月
    必要生活支出1萬8,960元後，僅餘5,040元，顯無法負擔最
    大債權金融機構華泰銀行於協商時所提供以180期、年利率0
    ％，每月清償9,424元之還款方案，且上開協商方案尚有非金
    融機構債權人之金額未納入，其還款之金額勢必更高，故堪
    信聲請人目前之經濟狀況已有不能清償其所負前開債務之虞
    。從而，聲請人所為本件聲請，核符消債條例第3條所定「
    不能清償之虞」之要件。
四、綜上所述，本件聲請人為一般消費者，並未從事營業活動。
    其有無法清償債務之虞情事，又所負無擔保或無優先權之債
    務，並未逾1,200萬元，且未經法院裁定開始清算程序或宣
    告破產，復查無消債條例第6條第3項、第8條或第46條各款
    所定駁回更生聲請之事由存在，則聲請人聲請更生，洵屬有
    據，應予准許，並命司法事務官進行本件更生程式，爰裁定
    如主文。
五、至聲請人應於更生程序開始後，由債權人會議可決或由法院
    裁定認可其更生方案後方能實行，倘未能經債權會議可決或
    經法院裁定認可，則依消費者債務清理條例第61條規定，應
    續行清算程序，故本件聲請人仍應提出足以為債權人接受或
    經法院認為公允之更生方案以供採擇，附此敘明。　　
中　　華　　民　　國　　111 　年　　12　　月　　16　　日
                  民事第一庭  法  官  毛崑山
上為正本係照原本作成。
本件不得抗告。
本裁定已於111年12月16日上午10時公告。
中　　華　　民　　國　　111 　年　　12　　月　　16　　日
                              書記官  童淑敏